---
title: "CATEDRA_1"
format: pdf
editor: visual
---

# Identificar las variables asociadas a la contratacion de un seguro de viaje

### **Introducción**

El objetivo del proyecto es analizar que variables dentro del dataset estas relacionas con la contratacion del seguro de viaje al extranjero y apoyar la toma de desiciones en la campaña comercial con la creacion de visualizaciones.

### **Objetivos específicos:**

-   Identificar los campos disponibles en el dataset y su tipo de dato.

-   Realizar un analisis exploratorio del dataset.

-   Crear una funcion que permita limpiar el data set.

-   Crear coeficientes de correlacion entre variables.

-   Clasificar a los clientes en base a las variables identificadas.

-   Crear visualizaciones en base a las variables correlacionadas.

-   Implementar un modelo predictivo de contratacion de seguro de viaje.

### Cargar librerías necesarias

```{r}
# Cargar librerías necesarias
library(readr)
library(ggplot2)
library(summarytools)
library(tidyverse)
library(summarytools)

# Cargar el archivo CSV
datos <- read.csv("SEGURO_VIAJE.csv", header = TRUE, sep = ";")
```

### Inspección inicial de los datos

```{r}

# Inspección inicial de los datos
glimpse(datos)  # Estructura compacta
dfSummary(datos)  # Estadísticas descriptivas detalladas
```

### Limpieza de datos con TIDIVERSE

```{r}
#Limpieza de datos con TIDIVERSE

library(tidyverse)

# 1️ Función para eliminar duplicados
eliminar_duplicados <- function(df) {
  df %>% distinct()
}

# 2️ Función para manejar valores faltantes
manejar_na <- function(df, metodo = "mediana") {
  df %>% mutate(across(where(is.numeric), ~ ifelse(is.na(.), 
                                                    ifelse(metodo == "media", mean(., na.rm = TRUE), median(., na.rm = TRUE)), .)))
}

# 3️ Función para convertir columnas categóricas a factores
convertir_a_factor <- function(df) {
  df %>% mutate(across(where(is.character), as.factor))
}

# 4️ Función para eliminar valores atípicos usando el rango intercuartil
eliminar_outliers <- function(df) {
  df %>% filter(
    INGRESO.ANUAL > quantile(INGRESO.ANUAL, 0.25) - 1.5 * IQR(INGRESO.ANUAL) &
    INGRESO.ANUAL < quantile(INGRESO.ANUAL, 0.75) + 1.5 * IQR(INGRESO.ANUAL)
  )
}

# 5 Función para renombrar columnas y evitar espacios o caracteres especiales
renombrar_columnas <- function(df) {
  df %>% rename_with(~ str_replace_all(.x, " ", "_"))
}

# Aplicar todas las funciones en el dataset
datos_limpios <- datos %>%
  eliminar_duplicados() %>%
  manejar_na(metodo = "mediana") %>%
  convertir_a_factor() %>%
  eliminar_outliers() %>%
  renombrar_columnas()

# Ver estructura después de limpieza
glimpse(datos_limpios)

```

(\*agregar comentarios, describiendo los datos)

### Análisis de correlaciones con Tidyverse

```{r}

# Análisis de correlaciones con Tidyverse
datos$VIAJERO.FRECUENTE <- as.numeric(as.factor(datos$VIAJERO.FRECUENTE))
datos$VIAJE.AL.EXTRANJERO <- as.numeric(as.factor(datos$VIAJE.AL.EXTRANJERO))
datos$SEGURO.DE.VIAJE <- as.numeric(as.factor(datos$SEGURO.DE.VIAJE))

correlaciones <- datos %>%
  select(EDAD, INGRESO.ANUAL, FAMILIARES, ENFERMEDADES, VIAJERO.FRECUENTE, VIAJE.AL.EXTRANJERO, SEGURO.DE.VIAJE) %>%
  cor(use = "complete.obs")

print(correlaciones)
```

(dejar en formato de tabla, con 2 decimales)

### Analisis de correlaciones:

-   **El ingreso anual es el mejor predictor de la contratación del seguro de viaje**

    -   **Correlación de 0.39** con seguro de viaje, lo que indica que las personas con mayores ingresos tienen más probabilidad de contratar un seguro.

    -   Se refuerza la hipótesis de que el **factor económico es determinante** en esta decisión.

        **Viajar al extranjero aumenta la probabilidad de contratar seguro**

    -   **Correlación de 0.43** entre viaje al extranjero y seguro de viaje

    -   Esto sugiere que las personas que viajan fuera de su país consideran más importante tener un seguro de viaje.

-   **Ser viajero frecuente también influye, aunque en menor medida**

    -   **Correlación de 0.23** entre viajero frecuente y seguro de viaje

    -   Esto indica que viajar con frecuencia incrementa la posibilidad de asegurar un viaje.

-   **Edad y número de familiares tienen una correlación débil**

    -   **Edad (0.06)** y **Familiares (0.08)** no parecen ser factores clave en la decisión de contratar un seguro.

    -   Es posible que otros factores como el destino o el tipo de viaje tengan más impacto que la edad o la cantidad de familiares.

Las variables más relevantes para predecir si una persona contratará un seguro de viaje son INGRESO ANUAL, VIAJE AL EXTRANJERO y VIAJERO FRECUENTE. La edad y la cantidad de familiares parecen tener menos impacto en la decisión.

### Visualizaciones

### Grafico de densidad

```{r}

#Distribución de ingresos anuales
#Muestra cómo los ingresos anuales varían entre quienes contratan o no un seguro.

datos %>%
  ggplot(aes(x = INGRESO.ANUAL, fill = factor(SEGURO.DE.VIAJE))) +
  geom_density(alpha = 0.6) +
  theme_minimal() +
  labs(title = "Distribución de Ingreso Anual por Seguro de Viaje",
       x = "Ingreso Anual",
       y = "Densidad")

```

### Grafico de puntos

```{r}

#Relación entre ingreso anual y edad
#Se podrá ver si hay un patrón entre edad e ingresos en función de la contratación de #seguros.

datos %>%
  ggplot(aes(x = EDAD, y = INGRESO.ANUAL, color = factor(SEGURO.DE.VIAJE))) +
  geom_point(alpha = 0.6) +
  theme_minimal() +
  labs(title = "Relación entre Edad e Ingreso Anual y Seguro de Viaje",
       x = "Edad",
       y = "Ingreso Anual")

```

### Grafico de barras

```{r}
#Impacto del viaje al extranjero en la contratación de seguro

#Muestra qué porcentaje de los que viajan al extranjero contratan seguros.

datos %>%
  ggplot(aes(x = factor(VIAJE.AL.EXTRANJERO), fill = factor(SEGURO.DE.VIAJE))) +
  geom_bar(position = "fill") +
  theme_minimal() +
  labs(title = "Impacto del Viaje al Extranjero en el Seguro de Viaje",
       x = "Viaje al Extranjero",
       y = "Proporción")

```

### Modelo predictivo con regresión logística

### Preparacion de datos para el modelo

```{r}

#Convertir variables categóricas a numéricas
#Esto asegurará que todas las variables sean numéricas para el modelo.

datos <- datos %>%
  mutate(
    VIAJERO.FRECUENTE = as.numeric(as.factor(VIAJERO.FRECUENTE)),
    VIAJE.AL.EXTRANJERO = as.numeric(as.factor(VIAJE.AL.EXTRANJERO)),
    SEGURO.DE.VIAJE = as.numeric(as.factor(SEGURO.DE.VIAJE))
  )

datos$SEGURO.DE.VIAJE <- ifelse(datos$SEGURO.DE.VIAJE == 2, 1, 0)

```

### Modelo predictivo con Regresion logistica

```{r}

#Ajustar el modelo de regresión logística
#Mostrará la influencia de ingresos, frecuencia de viaje y viajes al extranjero en la #contratación de seguros.

modelo <- glm(SEGURO.DE.VIAJE ~ INGRESO.ANUAL + VIAJE.AL.EXTRANJERO + VIAJERO.FRECUENTE, 
              data = datos, family = binomial)

summary(modelo)


```

(funcion CO R para ver impacto de las probabilidades

función en R para calcuar los OR (Odd Ratio)

### Analisis de resultados:

**Intercepto (-4.575)**

-   Un valor negativo indica que, sin considerar otras variables, la probabilidad de contratar un seguro es baja.

**Ingreso Anual (1.521e-06, p \< 2e-16)**

-   Aunque el coeficiente es muy pequeño, la significancia estadística es alta, lo que indica que el ingreso anual influye en la decisión de adquirir un seguro.

-   Mientras mayor sea el ingreso, mayor es la probabilidad de contratar un seguro.

**Viaje al Extranjero (1.669, p \< 2e-16)**

-   Este coeficiente es relativamente alto y significativo, indicando que viajar al extranjero aumenta la probabilidad de contratar un seguro.

**Viajero Frecuente (0.4188, p = 0.00185)**

-   Ser un viajero frecuente también influye positivamente, aunque con un impacto menor en comparación con "Viaje al extranjero".

    **Null Deviance (2590.5) vs. Residual Deviance (2107.5)** → La reducción indica que el modelo mejora la predicción respecto a un modelo sin variables explicativas.

    **AIC (2115.5)** Un valor más bajo sugiere un buen ajuste del modelo.

### Evaluar desempeño con una matriz de confusión

```{r}

library(caret)
datos$predicciones <- predict(modelo, type = "response")
datos$predicciones_bin <- ifelse(datos$predicciones > 0.5, 1, 0)
confusionMatrix(factor(datos$predicciones_bin), factor(datos$SEGURO.DE.VIAJE))

```

La metrica de error asociada a la curva ROC

### Analisis del modelo

**Exactitud (Accuracy: 76.8%)**

-   Indica que el modelo predice correctamente en **76.8% de los casos**.

-   **95% CI:** El intervalo de confianza sugiere que el rendimiento se mantiene entre 74.88% y 78.64%, lo que demuestra una estabilidad razonable.

**Sensibilidad (0.9272)**

-   **Detecta bien los casos negativos (**0**)**.

-   Un valor alto indica que el modelo clasifica correctamente a quienes no contrataron el seguro.

**Especificidad (0.4817)**

-   **Dificultad en identificar casos positivos (**1**)**.

-   Solo el 48.17% de los casos donde sí se contrató seguro son correctamente detectados.

**Valor predictivo positivo (0.7629) y negativo (0.7862)**

-   Si el modelo predice 1, hay un 76.29% de probabilidad de que sea correcto.

-   Si predice 0, hay un 78.62% de probabilidad de que sea correcto.

**Kappa (0.4473)**

-   Mide el grado de acuerdo entre la predicción y los datos reales.

-   Un valor de 0.4473 indica una precisión moderada, pero hay margen de mejora.

### Visualizar los resultados del modelo

```{r}

#Visualizar los resultados del modelo

ggplot(datos, aes(x = INGRESO.ANUAL, y = predicciones)) +
  geom_point() +
  labs(title = "Probabilidad estimada de contratar un seguro según ingreso")

```

Programar una función que tome un data-set y me devuelva un modelo predictivo Logistico listo para usar.

Toma el dataset original y y dividirlo en dos: 80% en datos de entrenamiento y el 20% para test.

### **Conclusión Final del Proyecto: Factores que Influyen en la Contratación de un Seguro de Viaje**

Tras realizar un análisis exploratorio y ajustar un modelo de regresión logística, llegamos a conclusiones importantes sobre qué factores determinan la contratación de un seguro de viaje.

### **Hallazgos Clave**

**El Ingreso Anual es el principal predictor**

-   Las personas con mayores ingresos tienen más probabilidad de contratar un seguro.

-   La correlación entre Ingreso Anual y Seguro de Viaje es positiva y significativa, lo que sugiere que la seguridad financiera es un factor clave en la decisión.

**Viajar al extranjero aumenta la contratación del seguro**

-   Se observó una relación significativa entre "Viaje al extranjero" y "Seguro de viaje".

-   Los viajeros que salen del país son más propensos a asegurarse, lo que puede deberse a los riesgos adicionales de viajar fuera del entorno familiar.

**Ser viajero frecuente también influye**

-   `VIAJERO.FRECUENTE` tiene un impacto menor pero significativo en la decisión.

-   Las personas que viajan con frecuencia pueden estar más conscientes de los beneficios del seguro.

### **Evaluación del Modelo**

**Precisión general del modelo: 76.8%**

**Alta sensibilidad (92.7%)**: Capacidad del modelo para identificar correctamente a quienes no contratan seguro.

**Especificidad moderada (48.2%)**: Aún hay margen de mejora para detectar correctamente a quienes **sí contratan** seguro.

Este estudio demuestra que el nivel de ingresos y los viajes al extranjero son los principales impulsores de la contratación de seguros. Estas conclusiones pueden ayudar a la empresa aseguradora a optimizar su oferta y estrategias de marketing, asegurando que los viajeros reciban productos personalizados según sus necesidades reales.
